【裁判字號】    99,易,1897
【裁判日期】    991108
【裁判案由】    妨害自由
【裁判全文】
臺灣高雄地方法院刑事判決              99年度易字第1897號
公  訴  人  臺灣高雄地方法院檢察署檢察官
被      告  甲○○
上列被告因妨害自由案件，經檢察官提起公訴（99年度偵字第19
299 號），本院判決如下：
    主  文
甲○○犯侵入住宅罪，處拘役肆拾日，如易科罰金，以新臺幣壹
仟元折算壹日。
    事  實
一、甲○○前向乙○○租屋（屋址高雄市苓雅區○○○路222 號
    10樓之5 ，非乙○○住處），於民國99年4 月27日遷離時，
    雙方就該屋鑰匙有無交還一事發生糾紛。乙○○乃於99年4
    月30日上午7 時許，在甲○○住處附近，向甲○○之妻索討
    鑰匙。甲○○經其妻告以上情後，心生不滿，旋於同日上午
    9 時13分許，騎乘機車前往乙○○位於高雄市○○區○○街
    115 號1 樓之住處門口，欲入屋與乙○○理論，見門口鋁框
    玻璃門已關閉，明知未得乙○○或其他屋內之人同意入內，
    仍基於侵入住宅之犯意，未經按電鈴、敲門或言詞詢問後待
    屋內之人應門，即逕自推開鋁框玻璃門進入屋內，對乙○○
    大聲責問（所涉恐嚇部分，另經檢察官為不起訴處分），經
    乙○○當場打電話報警，甲○○仍不即時離去，繼續在屋內
    責罵乙○○，迄同日上午9 時20分許始離去。
二、案經乙○○訴由高雄市政府警察局苓雅分局報請臺灣高雄地
    方法院檢察署檢察官偵查起訴。
    理  由
一、證據能力之判斷─
  (一)按被告以外之人於審判外之言詞或書面陳述，除法律有規定
    者外，不得作為證據，刑事訴訟法第159 條第1 項定有明文
    。本件告訴人乙○○於警詢中之陳述，為被告以外之人於審
    判外之陳述，而屬傳聞證據，且經被告甲○○於審理中反對
    作為證據。而告訴人於警詢之陳述，與其後於審理中以證人
    身分所為陳述之內容相符，無刑事訴訟法第159 條之1 至第
    159 條之4 或其他傳聞原則例外規定之適用，依同法第159
    條第1 項規定，無證據能力，應以審判中之證述作為證據。
  (二)又被告以外之人於審判外之陳述，雖不符刑事訴訟法第159
    條之1 至之4 之規定，然經當事人於審判程序同意作為證據
    ，法院審酌該言詞陳述或書面陳述作成時之情況，認為適當
    者，亦得為證據，刑事訴訟法第159 條之5 第1 項亦有明文
    。本判決所引用其他據以認定事實之各項證據，業經當事人
    於本院審理中同意作為證據（見本院審易卷第19頁），本院
    審酌各該證據作成時之情況，並無違法取證而顯有不可信之
    情形，作為證據俱屬適當，依上開規定，均得作為證據使用
    ，合先敘明。
二、認定事實所憑證據及被告之辯解─
    訊據被告甲○○固坦認有於前揭時、地，未得告訴人乙○○
    之同意，逕自開門進入告訴人之住處等情，惟矢口否認有何
    侵入住宅犯行，辯稱：伊已將所租房屋之鑰匙，交由大樓管
    理員還給乙○○，她卻在案發當天早上至伊住處，向伊太太
    講了一些奇怪的話。伊不是無故進入乙○○住處，而是去問
    乙○○是否沒拿到鑰匙，叫她不要到伊的新房子去，這樣會
    觸伊霉頭，會驚嚇到伊太太。且乙○○在住處經營家庭美髮
    ，一般人本來就可以自由進出，伊先前也曾進去屋裡交房租
    云云。經查：
  (一)被告因不滿告訴人向其妻索討所租房屋之鑰匙，於前揭時地
    ，未經告訴人同意，逕自開門進入告訴人之住處等情，業據
    被告自承不諱（見警卷第2-3 頁、偵卷第7 頁、本院審易卷
    第18之1 頁、易字卷第15、38、46-47 頁），且經證人即告
    訴人乙○○於本院審理中證述明確（見本院易字卷第39-41
    頁），復有告訴人指認被告之照片、告訴人提出之監視器錄
    影光碟、本院勘驗前開錄影光碟之勘驗筆錄及翻拍照片在卷
    可稽（見警卷第6、8頁、本院易字卷第36-39 、50-52 頁）
    ，此部分之事實，堪予認定。
  (二)證人乙○○於本院審理中並證稱：甲○○之前向伊租房子，
    搬走時沒有把房屋鑰匙還給伊，只請大樓管理員交給伊一副
    壞掉的鑰匙，伊於99年4 月30日早上，在四維路口遇見甲○
    ○的太太，便向她索討鑰匙，但她走進一間房子裡。伊於早
    上9 時10分左右回到家裡，將玻璃門關上，忘了上鎖。伊拿
    早餐進去廚房，過不到幾分鐘，甲○○就衝進屋裡，在廚房
    門口罵伊，在伊家裡發飆，伊被嚇到不知道怎麼辦，打電話
    向朋友求助，朋友叫伊報警，伊打電話向民權路派出所報案
    後，叫甲○○出去，但他還不出去，說要等警察來。伊平常
    在做志工，如有朋友預約，會請朋友來家裡做美髮，沒有對
    外營業，都是電話預約，屋外沒有任何可看出在做美髮的招
    牌，案發當天也沒人預約。伊住處平時只開鐵捲門，玻璃門
    則鎖上，如果有人來訪，要按電鈴，電鈴設在進門方向的右
    邊。甲○○先前拿房租來，都只到門口而已，沒有和伊熟到
    可以自由進出伊住處等語（見本院易字卷第39-43頁）。
  (三)經本院當庭勘驗告訴人所提出之監視器錄影光碟，勘驗結果
    略以：1.影像與聲音並非同步。2.影像部分顯示：99年4 月
    30日上午9 時13分25秒，被告騎乘機車停放在告訴人上址住
    處門前騎樓，下車推開鋁框玻璃門後，進入屋內，並向屋後
    走去，超出畫面。9 時14分15秒，被告從屋後走回，進入畫
    面，告訴人隨後自屋後走出，進入畫面內打電話後，又走向
    屋後，超出畫面。被告則坐在畫面中央之椅子上講話，迄9
    時20分9 秒，起身走出門口。3.聲音部分轉譯（甲○○簡稱
    「許」、乙○○簡稱「顏」）：「許：你是什麼原因、你是
    什麼情形。」、「顏：你侵門踏戶是什麼意思。」、「許：
    什麼叫侵門踏戶，你是在亂什麼。」、「顏：我哪有在亂什
    麼。」、「許：你在亂什麼，（提高音量）你早上是在亂什
    麼。」（此時乙○○之聲音似在打電話）。「許：你準備跟
    我走法院，我都已經錄起來了，你再給我試看看，我等警察
    來，你看還要叫誰，趕快叫一叫。」（乙○○仍在講電話）
    。「許：，你去叫啦。」、「（乙○○在電話中稱）有人在
    屋內叫囂，不知如何是好」、「許：我要告你誹謗啦，你不
    知道如何是好。我都把你錄起來。」、「許：什麼原因要讓
    他知道，知道為什麼原因要跟你叫嚷，你欺人太甚。」、「
    許：管理員說你有病，你四處告狀。」、「許：我錄影帶會
    拿出來給你看，看到底是什麼原因。」、「許：房租讓你拿
    了20幾萬走了，這樣還不夠。」、「許：要難看，大家都會
    很難看，我一定讓你更難看，我也不知道你怎會這麼貪心。
    」、「許：我鑰匙沒交給你嗎，（提高音量）鑰匙我初幾就
    給你了，你知道嗎，我初幾就拿給管理員了，你知道嗎，你
    律師知道啦。我叫管理員跟你電話聯絡。你做事情，說實在
    的，神經病，你聽的懂嗎，歇斯底里，你聽的懂嗎，從以前
    我就覺得你歇斯底里了，亂來耶你，說正經的你要這樣亂，
    大家一起亂，大家一起來法院。」等語，製有勘驗筆錄在卷
    可參（見本院易字卷第36-39 頁）。足認證人乙○○證述被
    告未經其同意，自行開門進入其上址住處，直至廚房門口對
    其大聲叱罵，經報警仍不離去等情，信而有徵，堪予採信。
  (四)另經本院函請告訴人住處之轄區員警前往查訪結果，告訴人
    住處外並無美髮招牌或廣告，門前鐵捲門開啟，鋁框玻璃門
    關閉，門口右側牆上設有電鈴，屋內陳設與一般住家無異，
    僅多擺設1 張美髮椅、1 張洗髮躺椅，廚房則在屋後，外觀
    上不致使人認係經營美髮業，或其他得自由進出之營業場所
    ，此有高雄市政府警察局苓雅分局99年10月6 日高市警苓分
    偵字第0990030438號函檢附查訪筆錄及現場照片在卷可查（
    見本院易字卷第28-32 頁），足認證人乙○○證稱其僅接受
    電話預約美髮，並未對外營業，平時關閉玻璃門，訪客須按
    電鈴，待屋內之人回應或開門後，始可進入等語，應屬有據
    ，其上址住處確屬未經同意不得進入之住宅，堪予認定。至
    被告辯稱告訴人上址住處係營業場所，一般人皆可自由進出
    云云，應屬卸責之詞，難以憑採。
  (五)綜上所述，本件事證明確，被告前揭犯行，堪以認定，應予
    依法論科。
三、論罪科刑之理由─
  (一)按刑法第306 條所謂無故侵入他人住宅，指無正當理由擅入
    他人住宅而言。其所謂「住宅」，乃指人類日常居住之場所
    ，縱然兼有營業，仍不失其作為日常居住場所之性質。於營
    業時間內雖允許顧客出入，然如非利用其營業設備而無故侵
    入，或於非營業時間而無故侵入，對於居住安寧自有妨害，
    仍應構成侵入住宅罪。本件被告係因不滿告訴人向其妻索討
    房屋鑰匙，欲當面質問及斥責告訴人，即未經同意逕自開門
    闖入告訴人上址住處，其進入之目的，顯非正當理由，自屬
    「無故」進入。而上址係告訴人日常居住之處所，雖於接受
    電話預約時，兼有美髮之營業，惟縱屬預約之顧客，仍須先
    按電鈴並等候屋內之人回應或開門，方可進入。且除有電話
    預約外，該址平時未對外營業，當日亦無人預約，自非營業
    時間，被告亦非為利用美髮設備而進入，其於非營業時間又
    非為利用營業設備而擅入告訴人上址住處，並對告訴人大聲
    斥責，顯已妨害告訴人之居住安寧，自屬無故侵入「住宅」
    甚明。
  (二)核被告甲○○所為，係犯刑法第306 條第1 項之侵入住宅罪
    。爰審酌被告僅因告訴人在其新居附近，向其妻索討租屋之
    鑰匙，竟認告訴人觸其霉頭，並使其妻受到驚嚇，而未得告
    訴人之同意，逕自開門進入告訴人上址住宅，對告訴人大聲
    斥責，業經證人乙○○證述綦詳，並據被告供述在卷（見本
    院易字卷第43頁），顯僅重視自身之居住安寧，卻侵害他人
    居住安寧，惡性非輕，且告訴人於審判中表明希望被告保證
    不再對其騷擾，並就侵入住宅一事道歉等語，被告竟稱僅願
    對於延誤返還租屋部分道歉，對於侵入住宅部分則堅稱雙方
    均有錯等語（見本院易字卷第36、38頁），未獲告訴人原諒
    ，檢察官並以被告犯罪後態度欠佳，請求從重量刑。惟衡以
    被告前未有犯罪科刑紀錄，有臺灣高等法院被告前案紀錄表
    在卷可按（見本院易字卷第53-54 頁），素行尚非過劣，及
    其犯罪之動機、目的、犯罪時所受之刺激、智識程度、生活
    狀況、與被害人之關係等一切情狀，量處如主文所示之刑，
    並諭知以新臺幣1 千元折算1 日之易科罰金折算標準。
  (三)至於被告雖於本案調查證據完畢後，以言詞及具狀聲請調解
    （見本院易字卷第48、55-57 頁），惟經本院轉知告訴人，
    並詢其有無調解意願，告訴人表明已無調解意願，有本院99
    年10月27日公務電話紀錄在卷可憑（見本院易字卷第59頁）
    。告訴人既無調解意願，自無再行調解之必要，併此敘明。
據上論斷，應依刑事訴訟法第284 條之1 、第299 條第1 項前段
，刑法第306 條第1 項、第41條第1 項，刑法施行法第1 條之1
，判決如主文。
本案經檢察官鄭珮琪到庭執行職務。
中    華    民    國    99    年    11    月    8     日
                  刑事第十六庭  法  官  林柏壽
以上正本係照原本作成。
如不服本判決應於收受判決後10日內向本院提出上訴書狀，並應
敘述具體理由。其未敘述上訴理由者，應於上訴期間屆滿後20日
內向本院補提理由書（均須按他造當事人之人數附繕本）「切勿
逕送上級法院」。
中    華    民    國    99    年    11    月    8     日
                                書記官  洪嘉慧
附錄本案論罪科刑法條：
刑法第306 條第1 項
無故侵入他人住宅、建築物或附連圍繞之土地或船艦者，處1 年
以下有期徒刑、拘役或3 百元以下罰金。

司法院資訊處製作；財團法人民間司法改革基金會備份。
